臺灣彰化地方法院民事裁定  
110年度消債清字第36號
聲  請  人  
即債務人    黃家蓁  
上列當事人因消費者債務清理事件聲請清算，本院裁定如下：
    主  文
聲請人即債務人黃家蓁自民國111年1月3日下午4時起開始清算程
序。
聲請人即債務人黃家蓁在本件清算程序終止或終結前，應受如附
件所示之生活限制。
本件清算程序之進行由辦理清算執行事務之司法事務官為之。
    理  由
一、按債務人不能清償債務或有不能清償之虞者，得依本條例所
    定更生或清算程序，清理其債務。債務人於法院裁定開始更
    生程序或許可和解或宣告破產前，得向法院聲請清算。債務
    人對於金融機構負債務者，在聲請更生或清算前，應向最大
    債權金融機構請求協商債務清償方案，或向其住、居所地之
    法院或鄉、鎮、市、區調解委員會聲請債務清理之調解。消
    費者債務清理條例（下稱消債條例）第3條、第80條第1項、
    第151條第1項定有明文。法院開始清算程序之裁定，應載明
    其年、月、日、時，並即時發生效力。法院裁定開始更生或
    清算程序後，得命司法事務官進行更生或清算程序。消債條
    例第83條第1項、第16條分別定有明文。又消債條例第3條所
    謂「不能清償債務或有不能清償之虞」者，係指債務人欠缺
    清償能力，且對於已屆清償期，或已受請求債務之全部或主
    要債務，客觀上可預見處於通常且繼續的不能清償之狀態而
    言，方符合消費者債務清理條例為使不幸陷入經濟困境之人
    得以清理債務、重建生活，並在債務清理過程中能保有符合
    人性尊嚴之最低基本生活目的，先予敘明。
二、本件聲請意旨略以：聲請人從事成衣代工，每月薪資約新臺
    幣（下同）8500元，名下無財產，債務總金額171萬6357元
    ，有不能清償之虞，消債條例施行後，曾向住、居所地之法
    院聲請債務清理之調解，惟因故調解不成立，復未經法院裁
    定開始更生程序或宣告破產，依法自得聲請清算程序，俾早
    日清償債務等語。
三、經查：
㈠、聲請人於消債條例施行後，曾向住、居所地之本院聲請調解
    不成立，積欠之債務總額復未逾1,200萬元等情，經調取本
    院110年度司消債調字第164號卷核閱無訛，並有財團法人金
    融聯合徵信中心債權人清冊（見本院卷第27-36頁）在卷可
    稽，且於聲請更生前一日回溯五年內未從事營業活動，亦未
    經法院裁定開始清算程序或宣告破產，故聲請人所為本件清
    算聲請是否准許，即應審究其現況是否確實具有不能清償債
    務或有不能清償之虞等情事而定，先予敘明。
㈡、查聲請人從事成衣代工，每月薪資約8500元，有存摺明細在
    卷可稽（見本院卷第97-101頁），聲請人另主張其每月生活
    必要支出9659元，核其生活費之數額未高於台灣省彰化縣每
    人每月最低生活費標準乘以1.2倍，是聲請人所為之必要支
    出核與消債條例第64之2條所定債務人必要生活費用數額相
    符，並未逾一般人生活開銷之程度，應為可採。準此，衡酌
    以聲請人平均每月薪資所得約8500元，扣除每月必要支出96
    59元，已入不敷出，雖聲請人名下有非強制型保險即中國人
    壽保險、郵政簡易人壽長春增額還本保險，惟中國人壽之保
    單屬醫療保險，並無保單價值，而郵政簡易人壽長春增額還
    本保險即使繳清生存保險金額僅23萬3154元，（見本院卷第
    115-116頁、第231頁），此外聲請人並其他無恆產，再以其
    每月所得收入及支出狀況，較之被請求清償之債務總額及利
    息，客觀上即可預見係處於通常且繼續不能清償之狀態，而
    合於「不能清償債務或有不能清償之虞」之要件。
㈢、從而，本件聲請人之經濟狀況，既符合有不能清償債務之情
    事，復查無消債條例第6條第3項、第8條或第82條第2項所定
    駁回清算聲請之事由存在，洵可認定。爰裁定如主文第1項
    所示。
四、次按債務人聲請清算後，其生活不得逾越一般人通常之程度
    ，法院並得依利害關係人之聲請或依職權限制之，消費者債
    務清理條例第89條第1項定有明文。債務人已向本院聲請清
    算，爰依上開規定，斟酌債務人之職業、身分、地位、收入
    狀況及其所負債務數額等一切情狀，依職權裁定限制債務人
    之生活程度如主文第2項所示。
五、法院開始清算程序後，得命司法事務官進行清算程序，消費
    者債務清理條例第16條第1項前段定有明定，爰併裁定如主
    文第3項。
中　　華　　民　　國　　111 　年　　1 　　月　　3 　　日
              民事第三庭    法     官　洪堯讚
㈠、以上正本係照原本作成。
㈡、如不服本裁定關於生活限制部分，應於送達後10日內以書狀
    向本院提出抗告，並繳納抗告費新臺幣1千元。
㈢、關於開始清算及命司法事務官進行清算程序部分，不得抗告
    。
㈣、本裁定已於111年1月3日下午4時公告。
中　　華　　民　　國　　111 　年　　1 　　月　　3 　　日
　　　　　　　　　　　　　　 書　記　官　李盈萩
附件：清算債務人之生活限制
准許清算之債務人，在本件清算程序終止或終結前，應受下列之生活限制： 一、不得為奢靡浪費之消費活動。 二、不得為賭博或為其他投機行為。 三、不得為不動產之處分。 四、不得為金錢借貸之行為。 五、不得搭乘計程車、高鐵及航空器，但債務人能提出確實證據證明因工作所需且未因此減少債權人受償金額者，不在此限。        六、不得從事國外遊學或出國旅遊等消費行為。              七、不得投資金融商品（例如股票、基金等）。              八、不得從事逾越通常生活程度之贈與。                    九、其他經本院限制之行為。